Inventaris van het archief van de Fundatie van mr. Evert van de Poll [overleden 1602], 1833-1949
Nationaal Archief, Den Haag
Fundatie Evert van de Poll
1833-1949
I26039
0.10 meter; 10 inventarisnummers.
Normale geschreven, getypte en gedrukte documenten, geen bijzondere handschriften.
Nationaal Archief, Den Haag
Fundatie van Mr. E. van de Poll
Het archief bevat benoemingsaktes en correspondentie van diverse executeur-testamentairs.
Archiefvorming
Geschiedenis van de archiefvormer
De fundatie werd opgericht door mr. Evert Hermansz. van de Poll bij diens testament van 10 augustus 1602; hij stierf een maand later. Bij dit testament regelde hij de oprichting van een werkhuis te Amersfoort, waar werkelozen en bedelaars zich nuttig konden maken en geld verdienen door knopen en matrassen te maken en te spinnen.
Door wanbeheer en schulden kon deze vorm van de fundatie niet meer worden voortgezet en is er in het begin van de 18e eeuw besloten enige bezittingen te verkopen en het werkhuis te verhuren; voortaan zou men liefdadigheid bedrijven door preuves te verstrekken aan arme lieden in de stad Utrecht en later in de provincie.
In 1765 wordt Jacob van Dam via familie-banden één van de vier executeuren-testamentair. Deze functie wordt volgens het reglement telkens overgenomen door de oudste zoon.
Geschiedenis van het archiefbeheer
Het gemeentearchief te Utrecht heeft in 1918 het niet volledige archief van de fundatie geïnventariseerd en in beheer genomen.
De archivalia zijn in 1974 door ir. J. van Dam van Isselt te Bergen op Zoom aan de Tweede Afdeling van het Algemeen Rijksarchief in bewaring gegeven.
De rechtstitel is (nog) onbekend
De verwerving van het archief
Het archief is voor langere tijd in beheer, niet in eigendom verkregen.
2.19
Aanwijzingen voor de gebruiker
Openbaarheidsbeperkingen
Volledig openbaar.
Materiële beperkingen
Aanvraaginstructie
Openbare archiefstukken kunnen online worden aangevraagd en gereserveerd. U kunt dit ook via de terminals in de studiezaal van het Nationaal Archief doen. Om te kunnen reserveren dient u de volgende stappen te volgen:
U maakt een profiel aan op www.gahetna.nl, en logt vervolgens in
Via de archiefinventaris (alleen de beschrijvingen met rode nummers) selecteert u het gewenste archiefstuk door op de knop 'Reserveren' te klikken
In het volgende scherm geeft u aan op welke dag u het archiefstuk wilt inzien
Indien u zich bevindt in de studiezaal en een tafelnummer heeft ontvangen kunt u dit nummer vermelden. Als u geen tafelnummer heeft kunt u tafelnummer 777 laten staan
Vervolgens bevestigt u uw reservering door deze te versturen.
Verwant materiaal
Beschikbaarheid van kopieën
Verwante archieven
Fundatie van meester Evert van der Poll te Utrecht 1602-1815
Beschrijving van de series en archiefbestanddelen
- Onderhandse akte, houdende de benoeming van mr. Jacob van Dam van Isselt als executeur-testamentair van de fundatie mr. Evert van de Poll, in plaats van wijlen Willem van Isselt ondertekend door Van Heeckeren en Van Asch van Wijck., 1833; 1; 1 stuk
- Akte houdende de benoeming van J.T.T.C. van Dam van Isselt als mede-executeur-testamentair van de fundatie mr. Evert van de Poll in plaats van mr. Thomas van Dam van Isselt door de drie andere executeuren-testamentair jhr. Ram van Bottestein, mr. van de Poll en Van Asch van Wijck ten overstaan van Hendrik van Meerlant, notaris te Utrecht., 1879; 2; 1 stuk
- Akte houdende de benoeming van W.E. van Dam van Isselt als executeur-testamentair van de fundatie van mr. Evert van de Poll, als opvolger van J.T.T.C. van Dam van Isselt door J.T.T.C. van Dam van Isselt ten overstaan van J.B. van der Dussen, notaris te Kampen., 1882; 3; 1 stuk
- "Het Schotsche geslacht 'Orrock' hier te lande" van W.E. van Dam van Isselt, waarin gegevens over de fundatie Evert van de Poll, met diverse aantekeningen over de werking van de fundatie., 1937, 1946 en z.j.; 4; 1 omslag
- Ingekomen brieven van J.M.E. van de Poll, executeur-testamentair van de fundatie Evert van de Poll, bij W.E. van Dam van Isselt, eveneens executeur., 1937, 1945-1947; 5; 1 omslag
- Ingekomen brieven van H. van de Poll, executeur-testamentair van de fundatie mr. Evert van de Poll, bij W.E. van Dam van Isselt, eveneens executeur, met ingekomen overlijdensbericht van H. van de Poll., 1945-1947; 6; 4 stukken
  Op de stukken bevinden zich aantekeningen van W.E. van Dam van Isselt.
- Minuten en afschriften van uitgaande brieven van W.E. van Dam van Isselt, executeur-testamentair van de fundatie mr. Evert van de Poll, aan mede-executeurs en de secretaris-rentmeester., 1945-1947; 7; 1 omslag
- Ingekomen brieven van F. Beelaerts van Blokland, secretaris-rentmeester van de fundatie mr. Evert van de Poll, bij W.E. van Dam van Isselt, executeur-testamentair van deze fundatie., 1946-1949; 8; 1 omslag
- Ingekomen briefkaart van A.N.J. van de Poll bij W.E. van Dam van Isselt omtrent de opvolging van H. van de Poll, executeur-testamentair van de fundatie mr. Evert van de Poll., 1947; 9; 1 stuk
- Ingekomen brief van N. Blokker bij W.E. van Dam van Isselt, executeur-testamentair van de fundatie mr. Evert van de Poll, betreffende het toekennen van een preuve aan een kandidaat., 1948; 10; 1 stuk